臺灣臺中地方法院刑事判決
110年度金訴字第1157號
公  訴  人  臺灣臺中地方檢察署檢察官
被      告  王裕博



上列被告因詐欺等案件，經檢察官提起公訴（110年度偵字第241
25號），被告於本院準備程序就被訴事實為有罪之陳述，經告知
簡式審判程序之旨，並聽取當事人之意見後，本院合議庭裁定由
受命法官獨任進行簡式審判程序，判決如下：
    主    文
王裕博犯三人以上共同詐欺取財罪，處有期徒刑壹年肆月。未扣
案之犯罪所得新臺幣伍仟元沒收，於全部或一部不能沒收或不宜
執行沒收時，追徵其價額。
    犯罪事實
一、王裕博於民國109年6月間某日起，參與暱稱「大寶」、「無
    服務」等群組所操控、指揮，以實施詐術為手段，具有持續
    性、牟利性及結構性之詐騙集團（所犯參與犯罪組織犯行部
    分，另經檢察官提起公訴，非起訴範圍)，擔任詐騙集團中
    負責向收水（或後水）之成員收取詐欺贓款，再上繳予詐騙
    集團。王裕博與陳尤城（現由本院另案審理中）及其他詐騙
    集團成員謀議既定後，即意圖為自己之不法所有，基於3人
    以上詐欺取財及掩飾隱匿詐欺所得去向之洗錢犯意聯絡，由
    不詳成年成員於109年9月15日起陸續撥打電話予張甚，先假
    冒為中華電信工作人員稱其未繳納電信費用，又假冒為臺北
    市政府警察局士林分局不詳職位之「王淑芬」，再假冒為同
    分局之「王文青」隊長，嗣後以檢察官張清雲之名義佯稱帳
    戶遭人盜用作為洗錢用途，致使張甚陷於錯誤，於同年9月2
    8日11時40分許，在雲林縣○○市○○路00號之元大銀行斗信分
    行，將40萬元匯入不知情之黃美晴申設元大商業銀行帳戶（
    帳號000-00000000000000號），黃美晴於當日13時17分許依
    指示在元大銀行明誠分行（址設高雄市○○區○○○路000號）臨
    櫃提領25萬元，再前往高雄市○○區○○○路00號速食店內，將2
    5萬元交予前來取款之陳尤城，陳尤城即交付蓋有「忠訓融
    資企業有限公司」之收據予黃美晴，陳尤城於當日在臺中市
    大里區某處，將25萬元交予王裕博，由王裕博在臺中市某處
    上繳給詐騙集團，並獲得上開款項之2%即5000元作為報酬。
    嗣經警方在收據上採集陳尤城之指紋，因而循線查悉上情。
二、案經張甚訴由雲林縣警察局斗六分局報告臺灣臺中地方檢察
    署檢察官偵查起訴。
    理    由
一、本案被告王裕博所犯為死刑、無期徒刑、最輕本刑為3年以
    上有期徒刑以外之罪，其於準備程序中就被訴事實為有罪之
    陳述，經告以簡式審判程序之旨，並聽取當事人之意見後，
    本院合議庭依刑事訴訟法第273條之1第1項之規定，裁定由
    受命法官獨任進行簡式審判程序。又本案之證據調查，依同
    法第273條之2規定，不受同法第159條第1項、第161條之2、
    第161條之3、第163條之1及第164條至第170條規定之限制。
二、訊據被告於警詢、偵訊、本院準備程序及審理時均坦承上開
    犯罪事實不諱，經核告訴人張甚於警詢時指訴情節相符，並
    經同案被告陳尤城於警詢及偵訊時證述甚詳，復有臨櫃取款
    憑條、免用統一發票收據2紙、臨櫃取款之監視器畫面、LIN
    E對話翻拍照片、元大帳戶交易明細及內政部警政署刑事警
    察局109年11月16日刑紋字第1098009427號鑑定書在卷可稽
    ，足認被告上開任意性之自白，核與事實相符，應可採信。
    綜上所述，本案事證明確，被告上開犯行，已堪認定，應予
    依法論科。
三、論罪科刑方面：
  ㈠核被告所為，係刑法第339條之4第1項第2款之三人以上共同
    犯詐欺取財罪及洗錢防制法第14條第1項之一般洗錢罪。
  ㈡被告與陳尤城、暱稱「大寶」、「無服務」及本案詐欺集團
    不詳成員間，就本案犯行有犯意聯絡及行為分擔，為共同正
    犯。
  ㈢被告一行為同時觸犯3人以上共同犯詐欺取財及一般洗錢等罪
    ，乃一行為觸犯數罪名之想像競合犯，應依刑法第55條前段
    規定，從一重之3人以上共同犯詐欺取財罪處斷。
  ㈣按犯洗錢防制法第14條之罪，在偵查或審判中自白者，減輕
    其刑，洗錢防制法第16條第2項定有明文。被告於偵查、本
    院準備程序及審理時均自白一般洗錢犯行，原應依上開規定
    減輕其刑，惟其所為從一重之加重詐欺取財罪無法定減刑事
    由，無從適用上開條項規定減刑，僅能於量刑時予以衡酌，
    併予敘明。
　㈤爰以行為人之責任為基礎，審酌被告正值青年，不思以合法
    途徑賺取錢財，參與詐欺集團之犯罪組織，負責向收水人員
    陳尤城收取詐欺贓款，再上繳予詐騙集團之角色，及其於收
    受25萬元後，交予其他不詳之詐欺集團成員以掩飾、隱匿其
    犯罪所得，自己獲取5000元之犯罪所得，暨其犯罪手段、所
    生損害，兼衡其智識程度、生活狀況等一切情狀，量處如主
    文所示之刑。
  ㈥末按犯罪所得，屬於犯罪行為人者，沒收之；犯罪所得之沒
    收，於全部或一部不能沒收或不宜執行沒收時，追徵其價額
    ，刑法第38條之1第1項前段、第3項分別定有明文。查，被
    告本案犯罪所得為5000元（所收取款項之2%，計算式：25萬
    元×2%＝5000元），業據被告於警詢時供述甚詳，應依刑法第
    38條之1第1項前段、第3項規定宣告沒收，於全部或一部不
    能沒收或不宜執行沒收時，追徵其價額。
據上論斷，應依刑事訴訟法第273條之1第1項、第299條第1項前
段，洗錢防制法第14條第1項、第16條第2項，刑法第11條前段、
第28條、第339條之4第1項第2款、第55條前段、第38條之1第1項
前段、第3項，刑法施行法第1條之1第1項，判決如主文。
本案經檢察官郭明嵐提起公訴，檢察官黃元亨到庭執行職務。
中　　華　　民　　國　　111 　年　　3 　　月　　31　　日
                  刑事第六庭    法  官  柯志民
以上正本證明與原本無異。
如不服本判決應於收受判決後20日內向本院提出上訴書狀，並應
敘述具體理由；其未敘述上訴理由者，應於上訴期間屆滿後20日
內向本院補提理由書（均須按他造當事人之人數附繕本）「切勿
逕送上級法院」。
                                書記官  陳玲誼
中　　華　　民　　國　　111 　年　　3 　　月　　31　　日
附錄論罪科刑法條全文：
洗錢防制法第14條
有第二條各款所列洗錢行為者，處七年以下有期徒刑，併科新臺
幣五百萬元以下罰金。
前項之未遂犯罰之。
前二項情形，不得科以超過其特定犯罪所定最重本刑之刑。
中華民國刑法第339條之4
犯第三百三十九條詐欺罪而有下列情形之一者，處一年以上七年
以下有期徒刑，得併科一百萬元以下罰金：
一、冒用政府機關或公務員名義犯之。
二、三人以上共同犯之。
三、以廣播電視、電子通訊、網際網路或其他媒體等傳播工具，
    對公眾散布而犯之。
前項之未遂犯罰之。